臺灣高雄地方法院交通事件裁定　　　　 94年度交聲更字第1號
原處分機關　交通部公路總局旗山監理站
異　議　人　甲○○　男
上列受處分人因違反道路交通管理處罰條例案件，對於交通部公
路總局旗山監理站九十三年十月十四日所為之裁決書（旗鑑違字
第駕裁八五─0000000號、駕裁八五─○六五五七七號、
駕裁八五─0000000號、駕裁八五─0000000號、
駕裁八五─0000000號、駕裁八五─0000000號）
，聲明異議，為本院撤銷原處分，嗣經原處分機關抗告，經臺灣
高等法院高雄分院撤銷原處分，發回本院，本院裁定如下：
    主  文
原處分撤銷。
甲○○不罰。
    理  由
一、本件異議意旨略如附件聲明異議書所載。
二、按道路交通管理、處罰，依本條例規定，本條例未規定者，
    依其他法律規定，道路交通管理處罰條例第二條定有明文。
    又公法上之請求權，除法律有特別規定外，因五年間不行使
    而消滅；公法上請求權，因時效完成而當然消滅；前項時效
    ，因行政機關為實現該權利所作成之行政處分而中斷，行政
    程序法第一百三十一條亦定有明文，是行為人違反道路交通
    管理處罰條例相關規定，行政機關因而對其有繳交罰鍰此一
    公法上之請求權，其請求權時效應依行政程序法第一百三十
    一條第一項之規定為五年。次按，道路交通管理處罰條例所
    定罰鍰之處罰，行為人接獲違反道路交通管理事件通知單後
    ，於十五日內得不經裁決，逕依同條例第九十二條第三項之
    罰鍰基準規定，向指定之處所繳納結案；不服舉發事實者，
    應於十五日內，向處罰機關陳述意見；其不依通知所定期限
    前往指定處所聽候裁決，且未依規定期限繳納罰鍰結案或向
    處罰機關陳述意見者，處罰機關得逕行裁決之，道路交通管
    理處罰條例第九條第一項定有明文，是於違反道路交通管理
    處罰條例事件中，行政機關對於行為人繳交罰鍰此一公法上
    之請求權時效，應自舉發違反道路交通管理事件通知單上所
    定之自動繳納罰鍰期限翌日開始起算，蓋於此時，為處罰之
    行政機關已知悉何人為其請求繳納罰鍰之對象，並得隨時作
    成裁決命該人繳納罰鍰，為處罰之行政機關其此一請求權已
    處於可行使之狀態。
三、經查，本件異議人甲○○車牌號碼：ＶＳ─四八九九號自用
    小客車分別於：
（一）於八十一年九月十二日二十時五十分許，行經國道北向二
      ○八公里處，利用路肩超車，經內政部警政署公路警察局
      （下稱公路警察局）於八十二年九月十二日以公警局字（
      ８２）第0000000號舉發違反道路交通管理事件通
      知單舉發，並經交通部公路總局旗山監理站（下稱旗山監
      理站）於九十三年十月十四日，以旗鑑違字第駕裁八五─
      ○六五五七七號違反道路交通管理事件裁決書裁處異議人
      新臺幣（下同）六千元，並依道路交通管理處罰條例第六
      十三條第一項記違規點數一點，異議人並於九十三年二月
      三日繳納罰鍰完畢，有旗鑑違字第駕裁八五─○六五五七
      七號違反道路交通管理事件裁決書、公路警察局公警局字
      （８２）第0000000號舉發違反道路交通管理事件
      通知單各一紙可稽。
（二）於八十二年十二月五日一時四十分許，經國道南向三百六
      十公里處，在高速公路超速行駛，經公路警察局於八十二
      年十二月五日以公警局字（８２）第0000000號舉
      發違反道路交通管理事件通知單舉發，並經旗山監理站於
      九十三年十月十四日以旗監違字第駕裁八五─00000
      000號裁決書，裁處罰鍰六千元，並依道路交通管理處
      罰條例第六十三條第一項記違規點數一點，異議人並於九
      十三年二月三日繳納罰鍰完畢，有旗監違字第駕裁八五─
      0000000號裁決書、公路警察局公警局（８２）第
      0000000號舉發違反道路交通管理事件通知單各一
      紙可稽。
（三）於八十四年四月二十九日二時二十五分許，在國道南向三
      百三十五公里處超速，經公路警察局於八十四年四月二十
      九日以公警局字（８３）第0000000號舉發違反道
      路交通管理事件通知單舉發，並經旗山監理站於九十三年
      十月十四日，以旗違字第駕裁八五─0000000號裁
      決書裁處罰鍰六千元，並依道路交通處理處罰條例第六十
      三條第一項記違規點數一點，異議人並於九十三年二月三
      日繳納罰鍰完畢，有旗監違字第駕裁八五─000000
      0號裁決書、公路警察局公警局（８３）第000000
      0號舉發違反道路交通管理事件通知單各一紙可稽。
（四）於八十四年六月十六日一時三十分許，在國道南向三百六
      十一公里處超速，經公路警察局於八十四年六月十六日，
      以公警局（８３）第0000000號舉發違反道路交通
      管理事件通知單舉發，並經旗山監理站於九十三年十月十
      四日以旗監違字第駕裁八五─0000000號裁決書裁
      處罰鍰六千元，並依道路交通管理處罰條例第六十三條第
      一項記違規點數一點，異議人並於九十三年二月三日繳納
      罰金完畢，有旗監違字第駕裁八五－0000000號裁
      決書、公路警察局公警局（８３）第0000000號舉
      發違反道路交通管理事件通知單各一紙可稽。
（五）於八十四年十月二十四日三時許，在國道南向三百六十三
      公里處，經公路警察局於八十四年十一月八日，以公警局
      字第（８３）第0000000號舉發違反通知單舉發，
      並經旗山監理站於九十三年十月十四日以旗鑑違字第駕裁
      八五─0000000號裁決書裁處異議罰鍰新台幣六千
      六百元，並依道路交通管理處罰條例第六十三條第一項記
      違規點數一點，異議人並於九十三年二月三日繳納罰鍰完
      畢，有旗鑑違字第駕裁八五─0000000號裁決書裁
      決書、違規舉發通知單各一份在卷可稽。
（六）於八十六年二月十一日，在國道北向三百六十公里處持逾
      期駕照車，並利用路肩超車，經公路警察局於八十六年二
      月十一日，以公警局字（８４）第0000000號舉發
      違反道路交通管理事件通知單舉發，並經旗山監理站於九
      十三年十月十四日，以旗監違字第駕裁八五─00000
      00號裁決書，裁處異議人罰鍰九千六百元，並依道路交
       通 管理處罰條例第六十三條第一項記違規點數一點，異
      議人並於九十三年二月三日繳納完畢，有旗山監理站旗監
      違字第駕裁00－0000000號裁決書、公路警察局
      （８４）第0000000號舉發違反道路交通管理事件
      通知單各一紙可稽。
（七）本件異議人之違規事實發生日期及原處分機關請求權得行
      使期間均如上述，然原處分機關竟均於九十三年十月十四
      日始為上開裁決，顯已逾五年，揆諸前揭說明，本件處罰
      機關之繳納罰鍰請求權已因時效完成而當然消滅，自不得
      再裁決命異議人繳交罰鍰，原處分機關未慮及此遽予裁罰
      ，尚有未洽。從而，經核本件異議人之異議理由為有理由
      ，自應由本院撤銷原處分，另諭知異議人不罰。
四、據上論斷，應依道路交通案件處理辦法第二十條前段，裁定
    如主文。
中　　華　　民　　國　　94　　年　　7 　　月　　25　　日
                  交通法庭  法  官  林勇如
以上正本證明與原本無異。
如不服本裁定，應於收受送達後5 日內向本院提出抗告狀。
中　　華　　民　　國　　94　　年　　7 　　月　　25　　日
　　　　　　　　　　　　　　書記官  許雅惠
